【裁判字號】    89,台上,295
【裁判日期】    890128
【裁判案由】    租佃爭議
【裁判全文】
最高法院民事裁定                                八十九年度台上字第二九五號
    上  訴  人  戊○○
                丙○○
                乙○○
                丁○○
    被 上訴 人  甲○○
右當事人間租佃爭議事件，上訴人對於中華民國八十八年十月十九日臺灣高等法院台
中分院第二審判決（八十八年度上字第三二○號），提起上訴，本院裁定如左：
    主  文
上訴駁回。
第三審訴訟費用由上訴人負擔。
    理  由
按對於第二審判決上訴，非以其違背法令為理由，不得為之。民事訴訟法第四百六十
七條定有明文。依同法第四百六十八條規定，判決不適用法規或適用不當者，為違背
法令。而判決有同法第四百六十九條所列各款情形之一者，為當然違背法令。是當事
人提起上訴，如依民事訴訟法第四百六十八條規定，以第二審判決有不適用法規或適
用法規不當為理由時，其上訴狀或理由書應有具體之指摘，並揭示該法規之條項或其
內容。若係成文法以外之法則，應揭示該法則之旨趣。倘為司法院解釋、或本院之判
例，則應揭示該判解之字號或其內容。如以民事訴訟法第四百六十九條所列各款情形
為理由時，其上訴狀或理由書，應揭示合於該條款之事實。上訴狀或理由書如非依此
項方法表明，或其所表明者，顯與上開法條規定之情形不相合時，即難認為已對第二
審判決之違背法令有具體之指摘，其上訴自難認為合法。本件上訴人對第二審判決提
起上訴，核其上訴理由，係就原審依取捨證據、認定事實之職權行使所論斷：查系爭
八三二號、八三二之一號土地已供為道路使用多年，上訴人並未耕作，為上訴人所不
爭執。第一審勘驗時，系爭八一○號土地上固種植有土芭樂樹及竹子，惟其中土芭樂
樹部分僅有五棵較大、四棵中型者，餘皆為幼苗，其中甚至有一棵已枯乾、二棵枝葉
已鋸斷，只留樹頭，而竹子部分則僅有四棵幼苗，而較大的土芭樂樹上雖結有果實，
然數量不多、體積不大、且果實上有斑點，土地上覆有長約一百一、二十公分割下之
雜草，靠西側四分之一面積土地則為雜草及野生樹木；而系爭八○○號土地上，除有
兩棵俗稱「破布子」樹外，另種有二十九棵香蕉幼苗及搭有一瓜棚，香蕉幼苗有的枝
葉已枯黃，地面上亦覆有長約一百公分左右割下之雜草，雜草下之土地堅硬並有石頭
散佈，瓜棚上則僅有少量瓜藤，且有部分瓜藤已枯死等情，有勘驗筆錄足憑；而原審
前往勘驗時，系爭八一○號土地有一部分為人行步道，土地上有幾棵芭樂樹及木瓜樹
，八三二地號土地已荒蕪，上面堆放垃圾，八三二之一號土地已闢為道路使用，八○
○號土地上有絲瓜架、香蕉樹、破布子樹、及一棵木瓜樹、以及些許野草，亦有勘驗
筆錄可按。依系爭土地地質堅硬、間有石頭散佈、果樹生長情況不良等情狀觀之，系
爭土地顯然已長期未為耕作，其上之作物亦顯然欠缺照管。另參照卷附被上訴人聲請
調解、調處前所攝，及於調解中經台中縣大甲鎮公所租佃調解委員會派員勘驗現場時
所攝之照片所示，系爭八○○、八一○號土地確實無耕作之情形，土地上均雜草叢生
，則被上訴人主張上訴人已廢耕多年，應堪採信云云。指摘其為不當，而非具體表明
合於不適用法規、適用法規不當、或民事訴訟法第四百六十九條所列各款之情形，縱
原審對於上訴人所舉證人曾慧珍於原審證稱，乙○○常來我家借水，……他也種芭樂
、香蕉、絲瓜云云，未加論斷其不採之理由，亦與判決之結果不生影響，自難認對該
判決之如何違背法令已有具體之指摘。依首揭說明，應認其上訴為不合法。
據上論結，本件上訴為不合法。依民事訴訟法第四百八十一條、第四百四十四條第一
項、第九十五條、第七十八條，裁定如主文。
中      華      民      國    八十九    年      一      月    二十八    日
                              最高法院民事第三庭
                                  審判長法官  范  秉  閣
                                        法官  朱  建  男
                                        法官  曾  煌  圳
                                        法官  許  澍  林
                                        法官  鄭  玉  山
      右正本證明與原本無異
                                              書  記  官
中      華      民      國    八十九    年      二      月     十六     日


司法院資訊處製作；財團法人民間司法改革基金會備份。
